臺灣彰化地方法院刑事判決　　　　　　　　　　　　　　九十一年度自字第六號
　　自　訴　人　乙○○
　　被　　　告　甲○○
右列被告因誣告案件，經自訴人提起自訴，本院判決如左：
    主  文
甲○○無罪。
    理  由
一、本件自訴意旨略以：被告甲○○明知與自訴人於八十九年五月間，係因協議結束
    男女朋友關係，念自訴人一路相扶持陪伴，方自願贈與金錢與自訴人，稍補自訴
    人生活上之開銷及有餘力買屋居住，嗣於自由意願下寄予自訴人面額各為新台幣
    ( 下同 )三百萬元、一百萬元、一百八十五萬元之支票三張作為贈與，詎被告於
    給付部分款項後反悔，不願再繼續付款，自訴人不得已只好依法訴追，惟被告為
    規避付款責任，竟意圖使自訴人受刑事處分，向本院對自訴人提出恐嚇取財自訴
    ；因認被告涉犯刑法第一百六十九條第一項之誣告犯嫌。
二、自訴人認被告涉有右開犯行，係以被告之上述對自訴人提出恐嚇取財自訴，業遭
    本院駁回（九十年度自字第六六號）；另自訴人於本院九十年度彰簡字第一四三
    號原告乙○○對被告甲○○起訴請求給付票款一百萬元之案件中，被告甲○○於
    九十年三月五日所提出之答辯狀中即稱：八十九年十二月間，兩造正式協議結束
    此種不正常男女關係，原告開口索求四百八十萬元，且要一次給付，被告為了不
    讓此事曝光，乃簽面額各為三百萬元、一百萬元、一百八十五萬元之支票三張交
    付予原告，作為贈與，此後兩造即未再往來，被告以往之收入尚稱寬裕，惟目前
    因景氣不佳，每月收入僅三萬元，為此被告明示撤銷本件原告所訴之贈與（即票
    款）及前述未屆期之贈與等語，足見自訴人未恐嚇被告，三張支票確係出於被告
    之贈與，為其主要論據。訊據被告甲○○堅詞否認有何誣告犯行，辯稱: 伊本來
    是不願意宣揚要花錢消災的，但後來自訴人逼得很急，朋友相勸才去告自訴人的
    ，該民事答辯狀公司的法律顧問寫的，後來有更正等語。
三、按犯罪事實應依證據認定之，無證據不得推定其犯罪事實，又不能證明被告犯罪
    者，應諭知無罪之判決，此於刑事訴訟法第一百五十四條及同法第三百零一條第
    一項分別定有明文；及按認定不利於被告之事實須依積極證據，茍積極證據不足
    為不利於被告事實之認定時，即應為有利於被告之認定，更不必有何有利之證據
    ；又按事實審法院對於證據之取捨，依法雖有自由判斷之權，然積極證據不足證
    明犯罪事實時，被告抗辯或反證縱屬虛偽，仍不能以此資為積極證據應予採信之
    理由；再按事實之認定，應憑證據，如未能發現相當證據，或證據不足以證明，
    自不能以推測或擬制之方法，以為裁判基礎（最高法院三十年上字第八一六號、
    三十年上字第四八二號、四十年台上字第八六號判例參照）。又認定犯罪事實，
    所憑之證據，雖不以直接證據為限，間接證據亦包括在內，然無論直接或間接證
    據，其為訴訟上之證明，須於通常一般之人均不致於有所懷疑，而得確信其為真
    實之程度者，始得據為有罪之認定，倘其證明尚未達到此一程度，而有合理之懷
    疑存在時，即無從為有罪之認定（最高法院七十六年台上字第四九八六號判例參
    照）。
四、再按誣告罪之成立，須其申告內容完全出於憑空捏造，若所告尚非全然無因，祇
    因缺乏積極證明致被誣告人不受訴追處罰者，尚難遽以誣告論罪（最高法院四十
    三年臺上字第二五一號判例）；再按誣告罪之成立，以意圖他人受刑事處分虛構
    事實而向該管公務員申告為其要件，故其所訴事實，雖不能證明係屬實在，而在
    積極方面尚無證據證明其確係故意虛構者，仍不能遽以誣告罪論處（最高法院四
    十六年臺上字第九二七號判例）。
五、經查，本件被告前對自訴人提出恐嚇取財自訴（九十年度自字第六六號）案件，
    雖遭駁回，惟係以被告甲○○於該案中無法證明，復查無其他積極證據證明本件
    自訴人確有該恐嚇取財犯嫌，以犯罪嫌疑不足，而駁回自訴，有該裁定書影本附
    卷可憑，既該前案對恐嚇取財犯行之有無，並未有實質論究認定，故依前揭判例
    意旨，自無法僅因自訴人於該案不受訴追處罰，即遽將被告以誣告論罪；再查，
    被告固於本院九十年度彰簡字第一四三號原告乙○○對被告甲○○起訴請求給付
    票款一百萬元之案件中，被告甲○○於九十年三月五日所提出之答辯狀中有稱：
    「八十九年十二月間，兩造正式協議結束此種不正常男女關係，原告開口索求四
    百八十萬元，且要一次給付，被告為了不讓此事曝光，乃簽面額各為三百萬元、
    一百萬元、一百八十五萬元之支票三張交付予原告，作為贈與，此後兩造即未再
    往來，被告以往之收入尚稱寬裕，惟目前因景氣不佳，每月收入僅三萬元，為此
    被告明示撤銷本件原告所訴之贈與（即票款）及前述未屆期之贈與」等語，雖言
    及係贈與，惟亦同時言及「．．．且要一次給付，否則絕不罷休．．．」、「．
    ．．在原告一再威脅下，最後不得以．．．」等語（參見該案卷第九頁以下，九
    十年三月五日之答辯狀），是本件自訴人引為被告不利證據之被告前民事案件答
    辯狀，雖稱支票為「贈與」，惟亦表明係受威脅之情況下而為「贈與」，且依此
    答辯狀所載，則被告當時是否出於誤會或懷疑已受脅迫而為恐嚇取財罪之申告，
    亦容懷疑，是尚不能遽引為被告不利認定之證據；本院依自訴人之舉證及窮調查
    途徑，在積極方面尚無證據證明被告確係故意虛構誣告之事實，自應為被告無罪
    之諭知。
據上論斷，應依刑事訴訟法第三百四十三條、第三百零一條第一項前段判決如主文。
中    華    民    國    九十一    年    十一      月      十三          日
                                臺灣彰化地方法院刑事第二庭
                                    法      官  吳  俊  螢
右正本證明與原本無異。
如不服本判決，應於送達後十日內向本院提出上訴狀(須附繕本)。
告訴人或被害人對於判決如有不服具備理由請求檢察官上訴者，其上訴期間之計算係
以檢察官收受判決正本之日期為準。
                                    法院書記官  莊  素  美
中    華    民    國    九十一    年    十一      月      十四          日
